【裁判字號】    95,台上,520
【裁判日期】    950126
【裁判案由】    偽造文書
【裁判全文】
最高法院刑事判決              九十五年度台上字第五二０號
    上  訴  人  甲○○
                        2樓
上列上訴人因偽造文書案件，不服台灣高等法院中華民國九十二
年五月三十日第二審判決（九十二年度上訴字第一三八九號，起
訴案號：台灣台北地方法院檢察署九十一年度偵字第一三七一四
號），提起上訴，本院判決如下：
    主  文
上訴駁回。
    理  由
按刑事訴訟法第三百七十七條規定，上訴於第三審法院，非以判
決違背法令為理由，不得為之。是提起第三審上訴，應以原判決
違背法令為理由，係屬法定要件。如果上訴理由狀並未依據卷內
訴訟資料，具體指摘原判決不適用何種法則或如何適用不當，或
所指摘原判決違法情事，顯與法律規定得為第三審上訴理由之違
法情形，不相適合時，均應認其上訴為違背法律上之程式，予以
駁回。本件上訴人甲○○上訴意旨略稱：上訴人於民國八十一年
十二月七日至台北市中山區戶政事務所申請辦理戶籍遷出，隨即
將「遷出登記用戶籍謄本」乙份交給配偶王孔昭，而由王孔昭於
同年十二月九日持向台北縣新店市戶政事務所辦理戶籍遷入，上
訴人之戶籍謄本內教育程度欄學歷遭到更改，上訴人並不知情，
此事應係王孔昭結婚時預知其身體狀況（陽萎），恐遭上訴人嫌
惡預設陷阱而更改，作為日後對付上訴人之把柄。嗣二人為是否
出售現居住屋，前往大陸定居而爭吵，王孔昭乃告發上訴人更改
學歷，告發後又恐自己牽連其中，而誘上訴人以利，謂其願付新
台幣（下同）五十萬元生活費給上訴人，只要上訴人全部承擔，
此案不過判罰金而已，故於偵查及一、二審時之所言，皆依王孔
昭之教唆及指示，但二審判決後，王孔昭迄未履行承諾給付上訴
人五十萬元，上訴人不得不供出實情。又自八十七年起戶政機關
已廢止登記教育程度，且現在戶籍謄本已改為電腦列印，舊式戶
籍謄本已無作用，自不足生損害等語。
惟查原判決依憑上訴人不利於己之自白、台北縣新店市戶政事務
所九十一年九月十三日北縣店戶字第０九一００一二三二０號函
暨所附經變造之遷出登記用戶籍謄本影本及相關資料影本（見偵
查卷第一九至二二頁），台北市中山區戶政事務所九十一年十月
十一日北市戶二字第０九一六一六一九六００號函暨所附之相關
戶籍謄本影本及登記資料影本（見偵查卷第二三至二八頁），台
灣高等法院被告全國前案紀錄表等證據，資以認定上訴人有原判
決事實欄所記載之犯罪事實，因而撤銷第一審不當之判決，改判
依牽連犯之例，從一重論處上訴人行使變造公文書，足以生損害
於公眾罪刑之判決，已詳述其所憑之證據及理由，對於上訴人辯
稱本件係十年前之舊事，且「私立輔仁大學文理學院教育系」純
屬虛構，因該大學並無教育系，不致發生損害於公眾及他人等語
，認所辯曲解法意，與上訴人之行為應成立上開罪名不生影響，
亦在判決內詳予指駁。又上訴人於七十五年間因偽造文書案，經
台灣士林地方法院判處有期徒刑六月確定，於七十六年五月十三
日易科罰金執行完畢，至本件犯罪時已逾五年，並非累犯。另上
訴人於八十七年間因傷害案件，經台灣台北地方法院判處有期徒
刑六月，如易科罰金以銀元三百元折算一日，嗣經原審法院於八
十七年七月七日判決上訴駁回確定。其在本件判決前已經受有期
徒刑以上刑之宣告確定者，不合於緩刑條件（見本院五十四年台
非字第一四八號判例意旨），亦在判決內加以敘明。原判決所為
論述，核與卷證資料相符，從形式上觀察，並無違背法令之情形
。按認事採證、證據之取捨及證據證明力之判斷，俱屬事實審法
院之職權，苟無違背證據法則，自不能指為違法。原判決對於上
訴人有本件犯行，已說明其依憑之證據及理由，對於上訴人之辯
解，認不可採，亦在判決內詳述其不予採納之理由，並無上訴意
旨所指違背法令之情形。上訴意旨所指各節，或為單純事實之爭
執；或不影響全部犯罪事實之認定而可認於原判決之主旨有影響
；或原審已加審酌、論斷，屬原審得本於職權裁量之事項，已於
判決內詳述其認事採證及證據取捨、判斷之理由，為其職權之適
法行使，並無違背證據法則之情形；或事證已臻明確並無再為調
查必要之裁量事項，亦無上訴意旨所指違背法令之情形；上訴意
旨徒憑己意任意指摘原判決違背法令，核與法律規定得為第三審
上訴理由之違法情形均不相適合，應認其就行使變造公文書部分
之上訴違背法律上之程式，予以駁回。又上訴人牽連所犯之刑法
第二百十四條之使公務員登載不實罪部分，屬不得上訴於第三審
之案件，亦一併駁回，合予指明。
據上論結，應依刑事訴訟法第三百九十五條前段，判決如主文。
中    華    民    國  九十五  年    一    月  二十六  日
                      最高法院刑事第五庭
                          審判長法官  莊  登  照
                                法官  洪  明  輝
                                法官  黃  一  鑫
                                法官  林  秀  夫
                                法官  徐  昌  錦
      本件正本證明與原本無異
                                      書  記  官
中    華    民    國  九十五  年    二    月    九    日
                                                      Ｑ


司法院資訊處製作；財團法人民間司法改革基金會備份。
